【裁判字號】    99,上訴,3475
【裁判日期】    991123
【裁判案由】    偽證
【裁判全文】
臺灣高等法院刑事判決                99年度上訴字第3475號
上  訴  人  臺灣桃園地方法院檢察署檢察官
被      告  黃高瑋
上列上訴人因被告偽證案件，不服臺灣桃園地方法院99年度訴字
第271 號，中華民國99年7 月8 日第一審判決（起訴案號：臺灣
桃園地方法院檢察署98年度偵字第24946 號），提起上訴，本院
判決如下：
    主  文
上訴駁回。
    事  實
一、黃高瑋明知不得於執行審判職務之公署審判時，或於檢察官
    偵查時，對於案情有重要關係之事項，供前或供後具結，而
    為虛偽之陳述；又其明知於民國96年2 月27日下午10時10分
    許，駕駛車牌號碼GT8－631號重型機車自桃園縣中壢市○○
    路125 巷Ｔ字型路口附近，由延平路往火車站方向（即西向
    東）車道旁公園處，斜切橫跨元化路至陳玟潔所駕駛在該路
    口之火車站往延平路方向（即東向西）之內側車道上停等之
    自小客車旁，而跨越雙黃線逆向行駛，並非靜止停放於元化
    路火車站往延平路方向（即東向西）之內側車道上，致與宋
    欣橋所駕駛之車牌號碼4813－EN號自用小客車，自中壢市○
    ○路125 巷口駛出左轉往火車站方向行駛，兩車於往火車站
    方向之內側車道上撞及致發生交通事故，黃高瑋對宋欣橋提
    出過失傷害告訴（宋欣橋涉犯過失傷害案件，經原審以97年
    度交易字第116 號判決無罪，嗣檢察官提起上訴，經本院以
    98年度交上易字第184 號判決上訴駁回確定）。黃高瑋基於
    偽證之犯意，於96年10月29日上午10時37分許，在臺灣桃園
    地方法院檢察署96年度偵字第24215 號宋欣橋涉嫌過失傷害
    案件偵查中，在該署第9 偵查庭以證人身分接受檢察官訊問
    時，供前具結，對其於事發時所駕駛之機車究係跨越雙黃線
    逆向行駛，抑或靜止停放於元化路由火車站往延平路方向之
    內側車道，遭宋欣橋撞及之就案情有重要關係之事項，虛偽
    陳述：當時係停止於雙黃線旁邊，亦即在斑馬線前云云；嗣
    宋欣橋涉犯之上開過失傷害案件經該署檢察官提起公訴，而
    經臺灣桃園地方法院以97年度交易字第116 號案件審理時，
    黃高瑋接續上開犯意，於98年4 月14日上午9 時20分許，在
    臺灣桃園地方法院第9 法庭以證人身分接受交互詰問時，供
    前具結，對上開就案情有重要關係之事項，虛偽陳述：當時
    其所駕駛之前述重型機車遭宋欣橋撞及前係停止於元化路自
    火車站往延平路方向之內側車道上，並未跨越雙黃線云云，
    足以影響國家追訴權及審判結果之正確性。
二、案經臺灣桃園地方法院檢察署檢察官主動簽分偵辦後起訴。
    理  由
壹、程序部分：
一、審理範圍：
    本件被告黃高瑋於99年10月13日本院準備程序時，當庭具狀
    撤回上訴，此有被告撤回上訴狀在卷足憑（本院卷第23、26
    頁）附卷可稽。被告既已撤回上訴，本院僅須就檢察官合法
    提起上訴部分進行實體審理，先予敘明。
二、證據能力
  (一)被告以外之人於審判外之言詞或書面陳述，除法律有規定者
    外，不得作為證據。被告以外之人於審判外之陳述，雖不符
    前4 條（指刑事訴訟法第159 條之1 至第159 條之4 ）之規
    定，而經當事人於審判程序同意作為證據，法院審酌該言詞
    陳述或書面陳述作成時之情況，認為適當者，亦得為證據，
    當事人、代理人或辯護人於法院調查證據時，知有第159 條
    第1 項不得為證據之情形，而未於言詞辯論終結前聲明異議
    者，視為有前項之同意。被告以外之人於審判外之陳述，雖
    不符前4 條（指刑事訴訟法第159 條之1 至第159 條之4 ）
    之規定，而經當事人於審判程序同意作為證據，法院審酌該
    言詞陳述或書面陳述作成時之情況，認為適當者，亦得為證
    據，刑事訴訟法第159 條第1 項、第159 條之5 ，分別定有
    明文。查被告於本院準程序迄於審理期間，對於被告以外之
    人即證人宋欣橋、陳玟潔、陳品卉於審判外之書面陳述筆錄
    、臺灣省桃園縣區車輛行車事故鑑定委員會鑑定意見書，及
    其他文書證據，均不爭執證據能力，公訴檢察官對此等證據
    之證據能力亦不爭執，其等警詢、偵查筆錄、道路交通事故
    現場圖、調查報告表及診斷證明書係證明犯罪事實存否所必
    要之證據，而足見審判外筆錄及文書具相當之可信性，被告
    以外之人於審判外之陳述均具證據能力。另現場處理警員所
    拍攝照片屬書證性質，復與本案事實具有自然關聯性，亦無
    事證足認有違背法定程序或經偽造、變造所取得之情事，是
    皆有證據能力。
  (二)除顯有不可信之情況外，公務員職務上製作之紀錄文書、證
    明文書，得為證據，刑事訴訟法第159 條之4 第1 款規定甚
    明。查原審前案97年度交易字第116 號宋欣橋被訴過失傷害
    案件歷審判決書、證人結文及卷證資料，包括被告、宋欣橋
    、陳玟潔等之陳述筆錄，為公務員職務上製作之紀錄、證明
    文書，復與本案待證事實有（自然）關聯性，且查無認有違
    背法定程序或經偽造、變造所取得，而顯有不可信之情況，
    依諸上開規定，亦有證據能力。
貳、實體部分：
一、訊據被告黃高瑋固不否認其因上揭交通事故，對宋欣橋提出
    過失傷害告訴，迨於96年10月29日，在臺灣桃園地方法院檢
    察署96年度偵字第24215 號宋欣橋涉嫌過失傷害案件偵查中
    ，經以證人身分接受檢察官訊問時，具結證稱事發當時其所
    駕駛之機車係靜止停放遭宋欣橋撞及乙情，又上開過失傷害
    案件經該署檢察官提起公訴，並經原審前案以97年度交易字
    第116 號案件審理，其於98年4 月14日在原審前案以證人身
    分接受交互詰問，對上開於案情有重要關係之事項，仍於具
    結後陳述其所駕駛之前述重型機車遭宋欣橋撞及前係停止於
    中壢市○○路自火車站往延平路方向之內側車道上，並未跨
    越雙黃線等情之事實，惟矢口否認有偽證犯行，辯稱：伊自
    始至終均據實陳述，並無虛偽不實或前後不一之情形云云。
    經查：
  (一)被告於96年10月29日上午10時37分許，在臺灣桃園地方法院
    檢察署96年度偵字第24215 號宋欣橋涉嫌過失傷害案件偵查
    中，於該署第9 偵查庭以證人身分接受檢察官訊問時，供前
    具結，對其於事發時所駕駛之重型機車究係跨越雙黃線逆向
    行駛，抑或靜止停放於元化路由火車站往延平路方向內側車
    道，遭宋欣橋撞及之就案情有重要關係之事項，於具結後證
    稱：當時係停止於雙黃線旁邊，即在斑馬線前云云；嗣宋欣
    橋涉犯之上開過失傷害案件經檢察官提起公訴，於原審前案
    以97年度交易字第116 號案件審理，被告再於98年4 月14日
    上午9 時20分許，在原審第9 法庭以證人身分接受交互詰問
    時，供前具結，對上開之就案情有重要關係事項，虛偽陳述
    ：當時其所駕駛之前述重型機車遭宋欣橋撞及前係停止於元
    化路自火車站往延平路方向之內側車道上，並未跨越雙黃線
    云云，此有各該訊問筆錄及審判筆錄在卷可稽（臺灣桃園地
    方法院檢察署96年度偵字第24215 號卷〈下稱前案偵查卷〉
    第35頁至第37頁、原審前案97年度交易字第116 號卷第33頁
    至第41頁）。又宋欣橋前開涉犯過失傷害案件，業經原審以
    97年度交易字第116 號判決無罪，復經本院以98年度交上易
    字第184 號判決上訴駁回確定，亦有該案歷審卷證及判決在
    可佐，此等事實首堪認定。
  (二)宋欣橋於96年2 月27日下午10時10分許，駕駛車牌號碼4813
    -EN 號自用小客車，沿桃園縣中壢市○○路125 巷行駛，至
    該巷巷口左轉駛入元化路（由延平路往火車站方向，即西向
    東方向）後，旋與被告所駕駛自元化路由火車站往延平路方
    向（即東向西方向）行駛之車牌號碼GT8－631號重型機車發
    生車禍，被告與其所搭載之乘客即被告之女陳品卉均倒地，
    被告並因此受有左足第5 趾骨開放性骨折、左腓骨上端閉鎖
    性骨折等傷害，而宋欣橋車損部位係在車頭保險桿左側邊下
    緣，被告所駕駛之前開重型機車受損部位係在車身右側車殼
    處等情，業據證人宋欣橋陳述在卷（前案偵查卷第5 頁），
    並有道路交通事故現場圖、道路交通事故調查報告表(一)、
    (二)、事故現場及車損情形照片、被告之天晟醫院診斷證明
    書1 張附卷可稽，而道路交通事故調查報告表(一)記載「事
    故位置：交岔路口附近」，惟參酌本件道路交通事故現場圖
    所繪製暨事故現場照片所拍攝之證人宋欣橋車輛位置以觀，
    復佐以證人陳玟潔證述（詳後述）：證人宋欣橋之車輛係停
    止於元化路由延平路往火車站方向之內側車道雙黃線旁等情
    ，足認證人宋欣橋駕駛之車牌號碼4813－EN號自用小客車業
    已自前開元化路125 巷巷口左轉駛出，且向左駛越交岔路口
    之黃網線區域、行人穿越道而離開交岔路口區域並駛入元化
    路，是本件案發地點當係位於前開元化路之車道上，而非位
    在元化路125 巷與元化路之交岔路口內甚明，況被告於前案
    警詢以迄本院在前案及原審，均堅稱其係「停車於元化路由
    火車站往延平路方向之內側車道，而遭被告開車碰撞」，而
    稱事故發生地點係位於元化路之車道上，益徵本件車禍事故
    發生位置確為元化路之車道上，前開道路交通事故調查報告
    表(一)所認交通事故發生位置係位於中壢市○○路125 巷與
    元化路之交岔路口內乙節，容有違誤，合先敘明。
  (三)被告雖執前詞置辯，惟查：
  1.被告於前案之警詢中自稱：伊係停在元化路由火車站往延平
    路方向的內側車道，被告由元化路125 巷駛出左轉往火車站
    方向行駛，左前車頭撞及伊機車前方部位。伊沒有跨越雙黃
    線行駛云云（前案偵查卷第7 至9 頁）；復於原審前案97年
    度交易字第116 號過失傷害案件審理中證稱：伊騎乘機車搭
    載伊女兒停在路口等車子通過時，即遭經過的車子撞到，伊
    機車於被撞及前係停止在內側車道，並未跨越雙黃線，且停
    止前係行駛於內側車道，是後來看到前面車輛停下，始往前
    一點停止於該車旁邊云云（原審前案97年度交易字第116 號
    卷第33至36頁），另於原審本案（即偽證案件）審理時陳述
    ：伊係從元化路延平路往火車站方向旁之公園處橫過元化路
    由延平路往火車站即西向東車道後，停至證人陳玟潔自小客
    車左側車門旁云云（原審卷第31頁背面），則被告當日駕駛
    前述重型機車之行進路線為何，已有前後不一之處，是其所
    辯是否為真，即非無疑。另於原審前案審理中，被告經檢察
    官質以：停止前係行駛在該車右後方（按即證人陳玟潔所駕
    駛之自小客車），再鑽到該車左邊停止，抑或原係在該車後
    方乙節時，被告答以：那日燈會車多，伊未注意前方車子行
    進狀況，係因前面車子已經停下，故而往前一點停在車子旁
    邊等語，始終未正面回應檢察官所質疑之前述問題；且被告
    於涉嫌偽證案件經檢察官偵查中，猶前往查訪證人陳玟潔欲
    左右證人陳玟潔證述乙節，業經檢察官勘驗證人陳玟潔提出
    之錄音光碟，亦有勘驗筆錄在卷可稽（98年度他字第4583號
    卷第8 、19至20頁），益證被告匿飾之情。
  2.細繹被告及被告之女陳品卉所述情節，係指其等之前述重型
    機車行駛方向與證人宋欣橋所駕駛之前開自小客車為正面撞
    及等情，苟證人宋欣橋所駕駛之前開自用小客車與被告所騎
    乘之上述重型機車係車頭部位發生正面撞擊為真，則兩車之
    車頭當均受有損害方符常情。然查，證人宋欣橋所駕駛之前
    開自用小客車車頭處並未受損，僅於車輛車頭保險桿左側邊
    下緣有刮擦痕跡；另被告所騎乘之前述重型機車亦僅在右側
    車殼處有磨損跡象，而機車前輪之輪胎蓋、前側導流板正面
    、前方兩側方向燈等車頭及車前部位均未受損，此業據被告
    及證人宋欣橋於原審前案審理中分別是認明確，並有車損照
    片在卷可稽（前案偵查卷第21至25頁），從而兩車車損情形
    顯與被告母女所稱迎面撞擊之下應有之車損情狀不符，反與
    證人宋欣橋於原審前案審理中所稱被告之機車係自行倒地，
    故機車僅有右倒時產生之右側車殼磨損之情形，而該機車並
    於倒地後，旋遭證人宋欣橋所駕駛之上述自用小客車碾壓其
    上，是該自用小客車亦僅有車頭保險桿左側邊下緣因碾壓機
    車造成之刮擦痕等情形相符，是證人宋欣橋證稱被告係騎乘
    機車向其迎面而來，於距其所駕駛之自用小客車約2 、3 公
    尺處自行滑倒，遭自用小客車碾壓，兩車並未發生碰撞一節
    ，即非無據。
  3.觀諸卷附現場照片所示，被告所騎乘之上述重型機車係右倒
    於元化路之雙黃線上，且僅車身把手之車體上端部位位於元
    化路由火車站往延平路方向之內側車道內，而該機車之車身
    下端及車輪部位均位在證人宋欣橋路權所在車道即元化路由
    延平路往火車站方向之內側車道內（即證人陳玟潔所駕駛停
    止於該處車道之對向車道），輔以被告亦自承宋欣橋所駕駛
    之自小客車往其機車方向行駛而來時，其並無任何閃避措施
    ，因其車旁即係汽車，不能向前亦不能向右，向左則是另外
    車道等語（原審前案97年度交易字第116 號卷第34頁背面）
    ，則被告騎乘之該機車遭撞及前，既無更換車道，而被告之
    重型機車又係遭宋欣橋所駕駛之自用小客車碾壓而無法動彈
    ，是堪認車輛倒地時之車輪位置，應即為被告所騎乘之機車
    原先行駛之地點，是足認被告所騎乘之機車於倒地前行駛之
    位置，係在中壢市○○路由延平路往火車站方向之內側車道
    內，即證人陳玟潔所駕駛之自小客車停止位置之對向車道，
    是被告顯有跨越雙黃線逆向行駛之情無誤。況且，證人陳玟
    潔於原審前案審理中證稱：其當時在該處停等一輛白色馬自
    達自小客車轉彎，其係路口第一輛車，其右前方是7-11商店
    ，該車自7-11商店旁之巷子駛出，駛出後即左轉，轉彎速度
    蠻快。其所駕駛之車輛位在內車道。該白色馬自達是在路中
    間始行左轉，有越過其所停止之車道才左轉。其開車速度亦
    快，遠遠即看到該車車頭自巷口而出，其迅即減速，駛至巷
    口前，待其停住時，該車剛好已轉過去，之後即聽到如同擠
    壓碰撞的聲音，先聽到砰一聲，接著為叩叩叩之聲響等語明
    確（原審前案97年度交易字第116 號卷第30至32頁），核與
    其在被告涉犯偽證案件偵查中證述情節合致（98年度他字第
    4583號卷第7 頁），復有證人陳玟潔所標示之被告駕駛之重
    型機車行進方向圖示在卷可佐（前開他字卷第13頁），是足
    認宋欣橋所駕駛之自用小客車係超越元化路由火車站往延平
    路方向之內側車道後，始左轉進入元化路，且於轉入元化路
    由延平路往火車站方向之內側車道後，旋即發生被告機車倒
    地並遭證人宋欣橋所駕駛之車輛碾壓之情形無訛，益徵宋欣
    橋前開所述其係自元化路125 巷左轉駛入元化路後，突見被
    告在距其所駕駛之自用小客車前方僅二部機車車身處跨越雙
    黃線逆向行駛而來，並在距小客車約2 、3 公尺之前自行倒
    地，而證人宋欣橋之車輛因煞車不及而碾壓於被告倒地之機
    車上一情，均與事實相符。並足徵被告前開所辯，與事實不
    符，難以憑採。從而，被告前開所辯係於靜止狀態中遭證人
    宋欣橋所駕駛之自用小客車迎面撞擊云云，核與前開證人所
    證、被告所騎乘重型機車倒地位置及兩車車損情形等客觀跡
    證互相矛盾，縱被告稍有停止，當係瞬見宋欣橋所駕駛之自
    小客車迎面而來，無處閃躲所為之緊急停頓，絕非被告所謂
    之靜止狀態，是被告前揭所辯殊無足採。
  4.另按「汽車行駛時，駕駛人應注意車前狀況及兩車併行之間
    隔，並隨時採取必要之安全措施。」道路交通安全規則第94
    條第3 項固有明文。本件雖係宋欣橋所駕駛之自用小客車，
    自中壢市○○路125 巷口駛出，超越元化路由火車站往延平
    路方向之內側車道後，始左轉進入元化路，且於轉入元化路
    由延平路往火車站方向之內側車道後，旋即發生被告之機車
    遭宋欣橋所駕駛之車輛碾壓之情形，已如前述，惟如於本件
    交通事故發生之際，即被告騎乘之機車逆向往宋欣橋所駕駛
    之自小客車行進方向相迎而來，若被告所騎乘之重型機車係
    於靜止之狀況下，停止於上開地點，則宋欣橋於該等時、空
    客觀條件下，足以採行閃避之行為以防免本件交通事故之發
    生，則本件交通事故之發生，宋欣橋即應採行防止該車禍結
    果發生之可能、合理且必要之行為，宋欣橋竟疏未為之，則
    應認宋欣橋有過失存在。是以，究係被告於上揭時地，其所
    駕駛之重型機車係處於靜止或行進之狀態乙節，實攸關於證
    人宋欣橋於前開時、地左轉完成後，發現逆向行駛之機車係
    迎面而來時，瞬間並無足夠時間、空間可讓其採行閃避之行
    為，以防免事故發生之期待可能；抑或宋欣橋於上開中壢市
    ○○路轉彎之際，已見被告所騎乘之重型機車停止於現場，
    應採行必要之防止措施，猶疏未為之，致有過失。惟查宋欣
    橋迭於警詢迄原審前案審理中均供稱：於乍見被告駕駛之機
    車跨越雙黃線逆向騎乘過來時，是在距其約二部機車車身之
    距離，被告之機車在其車前約2 、3 公尺處滑倒等語；酌以
    證人陳玟潔亦證稱：宋欣橋所駕駛之車輛已轉過去後，聽到
    像是擠壓碰撞之聲音等情；且被告前揭所辯核與事實不符，
    均如前述。足認宋欣橋所駕駛自用小客車左轉駛入中壢市○
    ○路後，雖曾注意被告所騎乘之機車跨越雙黃線迎面駛來，
    然其自用小客車與被告行進中之機車相距過短且係近在眉睫
    ，始發生前開車禍事故，而本件交通事故之發生，被告所辯
    上開情節顯屬子虛，已如前述，復依卷存證據資料所示，核
    無證據證明客觀上適值被告騎乘機車逆向往宋欣橋所駕駛之
    自小客車行進方向迎面而來，於有發生車禍可能之際，兩車
    間尚有足夠之時間或空間，足以讓宋欣橋採行閃避之行為以
    防免本件交通事故之發生，是本件交通事故之發生，既無從
    認定宋欣橋依其行為當時所存在之客觀環境及條件，確能採
    行防止該車禍結果發生之可能，而為合理且必要之行為，且
    宋欣橋竟疏未為之等情，則殊難認宋欣橋有何過失存在。況
    且，即令前開臺灣省桃園縣區車輛行車事故鑑定委員會所為
    鑑定意見並不採信宋欣橋前揭所辯，然車輛行車事故鑑定委
    員會之鑑定意見僅供法院判決之參考，本院本不受其拘束，
    附此敘明。
  (四)按偽證罪之構成，以於執行審判職務之公署或於檢察官偵查
    時對於案情有重要關係之事項，供前或供後具結，而為虛偽
    之陳述為要件，所謂虛偽之陳述，係指與案件之真正事實相
    悖，而足以陷偵查或審判於錯誤之危險者而言。又刑法上之
    偽證罪，為形式犯，不以結果之發生為要件，一有偽證行為
    ，無論當事人是否因而受有利或不利之判決，均不影響其犯
    罪之成立。而該罪所謂於案情有重要關係之事項，則指該事
    項之有無，足以影響於裁判之結果者而言。又證人之具結，
    乃以文書保證其所陳述之事實為真實，告以具結義務命其具
    結，端在使其明瞭具結意義，知所警愓，強制其據實陳述，
    不致為虛偽證言，俾能發現真實，故經具結後如就案情有重
    要關係之事項而為虛偽之陳述時，應受刑法上偽證罪之處罰
    （最高法院69年度台上字第2427號、71年度台上字第8127號
    判例要旨參照）。查原審前案就前開宋欣橋涉犯過失傷害案
    件，被告所騎乘之前述重型機車究否於上揭時、地停止乙節
    ，於被告所騎乘之機車確係遭宋欣橋所駕駛之自小客車輾壓
    之情下，宋欣橋有無過失責任存在，即仍須審究宋欣橋於上
    揭時、地，是否猝不及防而無法期待其於轉彎完成後，發現
    逆向行駛之機車迎面而來時，有足夠之時間或空間可讓其採
    行閃避之行為以防免事故之發生，倘被告所騎乘之重型機車
    於前揭時、地係處於靜止狀態，則宋欣橋即有採行閃避行為
    以防止事故發生之可能，其竟疏未為之，即有過失存在，然
    經本院審理後，既不採被告於前案偵查及審理中之證言，認
    被告所言亦屬子虛，該證言於審理結果顯然有關，如陳述虛
    偽，有使審理結果正確與否陷於抽象之危險，至為明顯。
  (五)綜上所述，被告在上揭宋欣橋所涉過失傷害案件，對於案情
    有重要關係之事項，違背具結義務，於供前具結後竟為虛偽
    陳述，其上揭辯解顯係避就之詞，委不足採。本件事證明確
    ，被告犯行堪予認定，應予依法論科。
二、核被告黃高瑋所為，係犯刑法第168 條之偽證罪。又刑法之
    偽證罪，為侵害國家法益之犯罪，其罪數應以訴訟之件數為
    準，是如被告於同一訴訟之同一審級，或不同審級先後數度
    偽證，因僅一件訴訟，祗侵害一個國家審判權之法益，應論
    以單純一罪（最高法院72年度台上字第3311號判例、98年度
    台非字第93號判決、98年度台上字第1512號判決、97年度台
    上字第4112號判決要旨參照）。查被告就宋欣橋涉犯過失傷
    害案件，對於其是否由中壢市○○路往火車站方向車道旁公
    園處，斜切橫跨中壢市○○路至證人陳玟潔所駕駛在該路口
    火車站往中壢市○○路方向之內側車道上停止之自小客車旁
    ，而跨越雙黃線逆向行駛，並非靜止停放於中壢市○○路火
    車站往中壢市○○路方向之內側車道上，致與宋欣橋所駕駛
    之車牌號碼4813－EN號自用小客車，自中壢市○○路125 巷
    口駛出左轉往火車站方向行駛，兩車於往火車站方向之車道
    撞及等重要關係事項，迭於96年10月29日上午10時37分許，
    在臺灣桃園地方法院檢察署96年度偵字第24215 號宋欣橋涉
    嫌過失傷害案件偵查中，以證人身分接受檢察官訊問時，供
    前具結，對前開就案情有重要關係之事項，虛偽陳述，繼而
    在原審前案以97年度交易字第116 號案件審理時，續於98年
    4 月14日上午9 時20分許，在原審第9 法庭以證人身分接受
    交互詰問時，供前具結，對上開就案情有重要關係事項，為
    相同之虛偽陳述，被告於同一訴訟，就相同之事項，分別於
    偵查及審判中偽證，均成立犯罪，因係同件訴訟，祗侵害一
    個國家審判權之法益，應論以單純一罪。原審審酌被告對於
    案情有重要關係之事項為虛偽陳述，有使檢察官偵查及法院
    審判陷於錯誤之危險，足以影響裁判結果之正確性，影響司
    法調查程序之進行，其犯罪之動機可議，犯罪手段雖屬平和
    ，但隱瞞事實而以偽證之方式，使司法機關為無益之調查，
    耗費訴訟資源，並致宋欣橋遭受不實之刑事追訴之名譽損害
    及涉訟之時間、精力浪費，其所為應予非難，兼衡其等犯後
    態度，暨其等品行、智識程度等一切情狀，刑法第168 條之
    規定，量處期徒刑四月，復以又被告前未曾受有期徒刑以上
    刑之宣告，有本院被告前案紀錄表在卷可憑，其於法院審理
    中，固矢口否認犯行，然依被告於原審訊問及當庭觀察所得
    ，被告已與配偶離異，獨立負擔經濟支出，審度被告以偽證
    方式維護自身利益，此舉雖屬法所不許，然其主觀惡性並非
    重大，被告因一時失慮而為本件犯罪，經此次起訴審判後，
    當能知所警惕而無再犯之虞，認尚無對被告施以短期自由刑
    之必要，為期其能有效回歸社會，所宣告之刑以暫不執行為
    適當，爰分別依刑法第74條第1 項第1 款、第2 項第4 款規
    定，併予宣告緩刑二年，並命向公庫支付新臺幣十二萬元，
    以勵自新，經核並無不合。
三、檢察官上訴意旨略以：被告於本案偵審過程始終否認偽證犯
    行，犯罪後毫無悔改之意，主客觀惡性均屬非輕，而無事證
    足認本案緩刑之宣告可達社會防衛及改善教育之功能，進而
    據以認為刑之宣告以暫不執行為適當，原判決宣告被告緩刑
    ，即稍有未洽。惟按法院量刑裁量權之行使，為求個案裁判
    之妥當性，固應顧及比例原則與平等原則，惟量刑之輕重，
    係屬事實審法院得依職權自由裁量之事項，苟已斟酌刑法第
    57條各款所列情狀，而未逾越法定刑度，亦未濫用其權限，
    不得遽指為違法。且緩刑為法院刑罰權之運用，旨在獎勵自
    新，祇須合於刑法第74條所定之條件，法院本有自由裁量之
    職權，上訴意旨僅就原審刑罰裁量職權之行使而為指摘，不
    能認以原判決違背法令為上訴理由（最高法院72年度台上字
    第3647號判例要旨參照）。查本件原判決就如何量定其宣告
    刑、緩刑之理由，業原審詳敘理由，在客觀上並無明顯濫權
    之情形。又被告前未曾受有期徒刑以上刑之宣告，有本院被
    告前案紀錄表在卷可佐，合於刑法第74條第1 款緩刑要件。
    另被告並於本院準備程序提出前曾擔任志工等相關文件，並
    於本院審理時表示願意接受原審判決結果，請求法院給予自
    新機會。原審因認對被告所宣告之有期徒刑，以暫不執行為
    適當，而為緩刑二年之宣告，併諭知命被告並命向公庫支付
    新臺幣十二萬元，並無明顯違法、失當之情。是以，檢察官
    執前詞指摘原審諭知緩刑不當，為無理由，應予駁回。
四、據上論斷，應依刑事訴訟法第368 條判決如主文。
本案經檢察官陳昱旗到庭執行職務。
中    華    民    國    99    年    11    月    23    日
                  刑事第四庭  審判長法  官  陳筱珮
                                    法  官  陳玉雲
                                    法  官  邱滋杉
以上正本證明與原本無異。
如不服本判決，應於收受送達後10日內向本院提出上訴書狀，其
未敘述上訴之理由者，並得於提起上訴後10日內向本院補提理由
書狀（均須按他造當事人之人數附繕本）。
                                    書記官  劉貞達
中    華    民    國    99    年    11    月    26    日
附錄本案論罪科刑法條全文－－
刑法第168 條：
於執行審判職務之公署審判時或於檢察官偵查時，證人、鑑定人
、通譯於案情有重要關係之事項，供前或供後具結，而為虛偽陳
述者，處七年以下有期徒刑。

司法院資訊處製作；財團法人民間司法改革基金會備份。
